【裁判字號】    89,訴緝,35
【裁判日期】    890316
【裁判案由】    懲治盜匪條例
【裁判全文】
臺灣臺中地方法院刑事判決                          八十九年度訴緝字第三五號
    公  訴  人  臺灣台中地方法院檢察署檢察官
    被      告  戊○○
    指定辯護人  本院公訴辯護人丙○○
右列被告因懲治盜匪條例案件，經檢察官提起公訴（八十八年度偵字第一０五一、二
七四０號），本院判決如左：
    主  文
戊○○無罪。
    理  由
一、公訴意旨略以：被告戊○○與乙○○（共同被告，業經本院審結，嗣經台灣高等
    法院台中分院判處有期徒刑八年）、黃森榮（經台灣高等法院台中分院判處有期
    徒刑八年）及真實姓名不詳綽號「阿林」四人，彼此基於盜匪他人財物之犯意聯
    絡，共同意圖為自己不法之所有，因黃森榮得知台中縣大里市丁○○家剛辦畢喜
    事，應有為數不少之禮金，即提議前往行搶，四人先於民國八十七年十一月三十
    日凌晨一時許在台中市南區頂橋二巷內竊取甲○○所有之車號ＪＢＵ－五九一號
    重型機車一部作為交通工具，再於同日下午七時四十五分許，四人各附載騎乘二
    部機車，分持已改造過具有殺傷力之德國製ＰＰＫ型口徑八ＭＭ金屬模型手槍、
    開山刀、西瓜刀各一把，由該綽號「阿林」在外把風，另黃森榮、乙○○、戊○○三人即侵入台中縣大里市○○○街四七號丁○○住處（侵入住宅部份未據告訴
    ），以強暴脅迫手段嚇令該屋內在場人員丁○○、己○○、李禎矩等人不准動，
    並拉下鐵門，命丁○○、己○○、李禎矩進入廁所予以關閉，並命丁○○、己○○、李禎矩等人將身上全部財物交出，致使丁○○、己○○、李禎矩三人無法抗
    拒而將身上財物新台幣一萬元交付與黃森榮等人，黃森榮等人得手仍不滿足，即
    分工再行在該屋內搜刮財物，惟丁○○、己○○、李禎矩等人乘機自該廁所後門
    溜出至屋外倉庫，取出圓鍬、馬桶蓋等物突襲正在搜刮財物之黃森榮、乙○○、
    戊○○等人，黃森榮、乙○○、戊○○三人應變不及，雖乙○○、戊○○、黃森
    榮三人欲以上開槍械、西瓜刀、開山刀槍擊、砍擊丁○○、己○○、李禎矩等人
    ，惟因緊張，乙○○所持之前開槍械卡彈，反遭丁○○所持之圓鍬擊落在地，戊○○見黃森榮被己○○抓住欲以手持之西瓜刀砍擊己○○，惟己○○見狀即反身
    轉位並將黃森榮推往戊○○處以防遭戊○○砍傷，致該戊○○砍擊時誤傷黃森榮
    頭部，乙○○、戊○○與黃森榮見狀不敵怕遭逮捕即闖出欲與該在外把風綽號「
    阿林」之人各自附載騎乘機車逃逸，惟黃森榮因傷重逃離至馬路口處即不支倒地
    ，為據報前來之警方人員逮捕，並送臺中縣大里市仁愛醫院救治。現場並扣得開
    山刀、八釐米手槍、子彈二顆、ＪＢＵ－五九一號重型機車一部、黑色手套等物
    。因認被告戊○○共同涉犯懲治盜匪條例第五條第一項第一款之盜匪罪嫌、槍彈
    藥刀械管制條例第十條第四項之未經許可持有改造模型槍罪嫌、同條例第十二條
    第四項之未經許可持有子彈罪嫌、刑法第三百二十條第一項之竊盜罪嫌。
二、按犯罪事實應依證據認定之，無證據不得推定其犯罪事實；不能證明被告犯罪者
    ，應諭知無罪之判決，刑事訴訟法第一百五十四條、第三百零一條第一項分別定
    有明文。又認定不利於被告之事實，須依積極證據，苟積極證據不足為不利於被
    告事實之認定時，即應為有利於被告之認定，更不必有何有利之證據；認定犯罪
    事實所憑之證據，雖不以直接證據為限，間接證據亦包括在內，然而無論直接或
    間接證據，其為訴訟上之證明，須於通常一般之人均不致有所懷疑，而得確信為
    真實之程度者，始得據為有罪之認定；再被害人之陳述如無瑕疵，且就其他方面
    調查又與事實相符，固足採為科刑之基礎，倘其陳述尚有瑕疵，則在未究明前，
    遽採為論罪科刑之根據，即難認為適法，最高法院分別著有三十年上字第八一六
    號、七十六年台上字第四九八六號、六十一年台上字第三０九九號判例可資參照
    。
三、公訴人認被告戊○○涉犯右開犯嫌，無非以被害人丁○○、己○○、李禎矩於警
    訊時指認被告戊○○於上開時地與黃森榮、乙○○持槍彈、刀械共同強盜財物為
    其論據。訊據被告戊○○堅決否認有何公訴人起訴之犯行，辯稱：伊未參與強盜
    等語。
四、經查：
（一）本件強盜案，在現場逮獲之黃森榮，及嗣後經內政部警政署刑事警察局比對指
      紋查悉進而循線逮捕之乙○○，業已分別經台灣高法院台中分院以八十八年度
      上訴字第二三八五號、八十八年度上更(一)字第二九０號判處有期徒刑八年在案
      ，此有該刑事判決書二份在卷可參，先予敘明。
（二）對於如何查悉被告戊○○涉犯本案，承辦警員倪永平於本院審理時證稱：因案
      發現場遺留黃森榮的行動電話一具，從行動電話清查出一家旅社的電話，伊至
      該旅社查證，調出該旅社電話的通聯紀錄加以過瀘，認為戊○○涉嫌，即調出
      戊○○之口卡供被害人指認等語（見本院八十九年一月二十七日訊問筆錄）。
      而被害人己○○固於八十七年十二月二十二日，依戊○○之檔案照片指認戊○○為盜匪之一，惟於八十八年一月十四日在台中縣警察局霧峰分局刑事組指認
      到案之戊○○時，僅陳稱戊○○與案發時戴帽子手持開山刀之人有六、七分像
      ；又被害人丁○○、李禎矩固亦依戊○○之口卡照片指認戊○○為盜匪之一，
      然其等同時指認為盜匪之白建秦，嗣經檢察官偵查結果，認為並非盜匪之一而
      為不起訴處分，此有八十八年度偵字第二七四０號不起訴處分書在卷可稽，足
      見被害人丁○○、李禎矩、己○○前揭指認均存有瑕疵，非可盡信。再參以乙○○、黃森榮二人一再供稱本件盜匪案係伊二人與綽號「阿明」之人所為，該
      綽號「阿明」之人並非被告戊○○等語（見本院八十八年四月二十三日、八十
      九年一月二十七日訊問筆錄）；及在案發現場並未採集到被告戊○○之指紋（
      按僅發現乙○○之指紋），且現場查扣之物品亦無證據證明有何物為戊○○所
      有等情事綜合以觀，自難僅憑被害人有瑕疵之指訴，遽認被告戊○○涉犯本件
      盜匪等罪。
三、綜上所述，公訴人所舉證據不足以證明被告涉犯盜匪等罪嫌，本院復查無證據證
    明被告有此犯行，不能證明被告犯罪，應諭知無罪之判決。
據上論斷，應依刑事訴訟法第三百零一條第一項，判決如主文。
中      華      民      國      八十九      年      三    月    十六    日
                                        法  官  游 文 科
右正本證明與原本無異。
如不服本判決，應於送達後十日內向本院提出上訴狀（須附繕本），上訴於台灣高等
法院台中分院。
                                        書記官
中      華      民      國      八十九      年      三    月    十六    日


司法院資訊處製作；財團法人民間司法改革基金會備份。
